臺灣花蓮地方法院民事判決　　　　　　　 100年度訴字第47號
原　　　告　朱國華
被　　　告　林晏渝
被　　　告　新安東京海上產物保險股份有限公司
法定代理人　黃文成
訴訟代理人　葉敬儀
上列當事人間侵權行為損害賠償事件，本院於民國100年4月12日
言詞辯論終結，判決如下：
    主  文
原告之訴駁回。
訴訟費用由原告負擔。
    事實及理由
一、本件原告起訴主張：
（一）被告林晏渝所承租及經營位於花蓮市○○路81號之歐斯達
      複合餐廳，曾於96年1月30日向被告新安東京海上產物保
      險股份有限公司（以下簡稱：新安東京保險公司）簽訂新
      安東京海上產物公共意外責任保險單（以下簡稱：系爭保
      約），保險期間自95年11月3日起至96年11月3日止，約定
      每一個人身體傷亡之保險金額為新台幣（下同）2,000,00
      0元、每一意外事故傷亡10,000,000元、每一意外事故財
      損2,000,000元。嗣於95年12月17日歐斯達餐廳因被告林
      晏渝所僱用之廚師黃欣原之疏失發生火災，延燒至與該餐
      廳相鄰之原告所有門牌號碼花蓮市○○路427號1樓及2樓
      房屋，依系爭保險契約之內容，被告新安東京保險公司應
      就歐斯達餐廳所生之各項責任負責，惟被告新安東京保險
      公司迄今拒絕賠償。而被告林晏渝係花蓮縣花蓮市○○路
      81號房屋之承租人及歐斯達餐廳之負責人，對房屋未盡善
      良管理人之保管義務，且對於受僱人黃欣原未善盡監督義
      務，應負賠損責任。爰依據保險契約及侵權行為之法律關
      係，連帶請求被告賠償等情。並聲明：被告應連帶給付原
      告1,855,000元，及自起訴狀繕本送達翌日起至清償日止
      之遲延利息；訴訟費用由被告負擔。
（二）對被告抗辯之陳述：
    (一)系爭保約為公共責任險、第三責任險。只要發生意外事故
      的第三人都可以請求。
    (二)時效部分，原告從事發後沒有幾個月就已經請求了，所以
      沒有置之不理的問題。
    (三)被告引用臺灣台北地方法院99年度保險字第91號判決為依
      據，而該判決違反民事訴訟法之規定，法院採用被告當庭
      提出之資料為判決依據為不當。至於臺灣高等法院花蓮分
      院97年度抗字第62號裁定是在聲請法官迴避後才裁定，顯
      有瑕疵。
二、被告新安東京保險公司則以：其並非火災事故之肇事當事人
    ，且連帶債務之成立以明示或法律有明文規定者為限，又系
    爭火災事故發生於95年12月17日，至今已逾2年，原告之請
    求權已罹於時效而消滅，故其不必連帶負侵權行為損害賠償
    責任。另原告並非系爭保約之被保險人或受益人，依保險法
    第4條、第5條規定，並無直接向被告新安東京保險公司請求
    給付保險金之權利。況原告先前曾就同一事故，向被告新安
    東京保險公司請求侵權行為損害賠償及請求給付保險金，分
    別經臺灣高等法院花蓮分院97年度抗字第62號裁定及臺灣台
    北地方法院99年度保險字第91號判決駁回，本件為前案既判
    力效力所及，原告不得就同一事件再向被告新安東京保險公
    司請求損害賠償等情。並聲明：原告之訴駁回；訴訟費用由
    原告負擔。
三、被告林晏渝則以：系爭火災事故發生於深夜，發生之際時其
    並未在場並無監督不周情事，且事故發生於95年12月17日，
    至今已逾2年，原告之請求權已罹於時效而消滅。況原告曾
    就同一事故，向被告林晏渝請求侵權行為損害賠償，業經臺
    灣高等法院花蓮分院97年度抗字第62 號裁定駁回確定，本
    件為前案既判力效力所及，原告不得就同一事件再向被告林
    晏渝請求損害賠償等情。並聲明：原告之訴駁回；訴訟費用
    由原告負擔。
四、兩造不爭執之事實
（一）系爭火災事故，原告曾經分別以侵權行為損害賠償請求權
      及請求給付保險金為由被告起訴，分別經臺灣高等法院花
      蓮分院97年度抗字第62號裁定及臺灣台北地方法院99年度
      保險字第91號判決駁回。
（二）原告並非系爭保約之被保險人或受益人。
五、兩造爭執之要點
（一）原告是否得依系爭保約向被告新安東京保險公司請求給付
      保險金？
（二）原告請求是否罹於二年時效？
（三）本件是否曾經判決確定，是否為前案判決既判力效力所及
      ？
六、本院之判斷
（一）系爭保約部分
    系爭保險係以歐斯達餐廳為被保險人與被告新安東京保險公
    司所簽立，約定在理賠事由內歐斯達餐廳有對第三人負損害
    賠償責任時，被告新安東京保險公司即應理賠，惟按被保險
    人對第三人應負損失賠償責任確定時，第三人始得在保險金
    額範圍內，依其應得之比例，直接向保險人請求給付賠償金
    額，或經被保險人通知保險人時，由保險人直接對第三人為
    賠償金額之給付，保險法第94條第2項、第95條分別定有明
    文。經查，原告與系爭保約之被保險人歐斯達餐廳間，就其
    損害賠償請求之具體範圍等有諸如和解或經確定判決肯認等
    足認損害賠償請求內容已確定，或系爭保約被保險人歐斯達
    餐廳已有就原告在本件所請求之內容通知被告新安東京保險
    公司如數給付等情形，均未能舉證證明，依前揭規定意旨，
    原告逕向被告新安東京保險公司請求給付，自與系爭保約約
    定及所應適用之前開保險法規定不符，被告新安東京保險公
    司所辯，洵屬有據，原告上開請求，並無理由，應予駁回。
（二）侵權行為損害賠償部分
    按因侵權行為所生之損害賠償請求權，自請求權人知有損害
    及賠償義務人時起，2年間不行使而消滅；又時效因起訴而
    中斷者，若撤回其訴，或因不合法而受駁回之裁判，其裁判
    確定，視為不中斷。民法第197條第1項前段、第131條分別
    定有明文。經查，系爭火災事故發生於95年12月17日，原告
    雖曾於96年9月6日對被告向本院提起附帶民事訴訟（96年度
    花簡附民字第11號）而中斷時效，但該事件經本院96年度訴
    字第45號、臺灣高等法院花蓮分院97年度抗字第62號、最高
    法院98年度台抗字第239號以原告之訴不合法駁回確定，時
    效視為不中斷。故自96年9月6日起迄100年1月31日原告提起
    本件訴訟為止，其侵權行為損害賠償請求權，已逾2年時效
    期間而消滅，被告新安東京保險公司、林晏渝既以之作為拒
    絕給付事由，原告之請求即屬無理由，應予駁回。
（三）綜上所述，原告依據保險契約及侵權行為損害賠請求權，
      請求被告連帶給1,855,000元，及自起訴狀繕本送達翌日
      起至清償日止之遲延利息，為無理由，應予駁回。
七、結論：原告之訴為無理由，依民事訴訟法第78條，判決如主
    文。
中    華    民    國    100    年    4    月    29    日
                        臺灣花蓮地方法院民事庭
                            法      官  湯文章
上列正本係照原本作成。
如不服本判決，應於送達後20日內，向本院提出上訴狀並表明上
訴理由，如於本判決宣示後送達前提起上訴者，應於判決送達後
20日內補提上訴理由書(須附繕本)。
中    華    民    國    100    年    4    月    29    日

                            法院書記官  黃倪濱